【裁判字號】    98,再,167
【裁判日期】    990208
【裁判案由】    所得稅法
【裁判全文】
臺北高等行政法院裁定
                                       98年度再字第167號
再 審 原告  甲○○○
(兼再審聲請人）
再審相對人  財政部臺灣省北區國稅局
(兼再審相對人）
代  表  人  乙○○（局長）住同上
                          送達.
上列當事人間所得稅法事件，再審原告（兼再審聲請人）對於如
後附表所示之裁判提起再審之訴或聲請再審，本院裁定如下：
    主  文
再審之訴及再審聲請與損害賠償之請求均駁回。
再審訴訟費用及再審聲請程序費用均由再審原告（兼再審聲請人
）負擔。
    理  由
一、程序方面：
    本案再審原告（兼再審聲請人，下同）對後附附表所示之裁
    判聲請再審及提起再審之訴，雖列劉國龍為本案之訴訟代理
    人，但因劉國龍不符合行政訴訟法第49條規定之資格，行政
    訴訟法又別無許可無資格者代理訴訟之明文，故應認本案為
    再審原告（兼再審聲請人，下同）所直接提起者。
二、實體方面：
  (一)本案原告對上開3 個裁判分別提起再審之訴及聲請再審，所
    主張之再審事由為行政訴訟法第273 條第1 項第13款所定「
    為判決基礎之行政處分已變更者」。而被指為遭變更之行政
    處分則是「再審被告對再審原告作成之89年及90年所得稅裁
    罰處分」，其中90年度之所得稅裁罰處分正是如附表編號3
    所示判決之程序標的。
  (二)在再審原告上開再審事由基礎下，再審原告之主張，客觀言
    之，顯與開啟再審程序之門檻構成要件不符，爰說明如下：
    1.就如附表編號1 、2 所示之最高行政法院與臺北高等行政
      法院裁定而言，其裁定結論之理由形成從未與上開裁罰處
      分之作成有任何關連，前開再審事由在該二裁定中並不存
      在，是以再審原告此部分之再審聲請顯無再審理由，應予
      駁回。
    2.就如附表編號3 所示之臺北高等行政法院（簡易）判決而
      言，經查：
      (1)由於再審原告同時附帶提起新台幣30萬元之精神損害賠
        償，所以此部分應適用通常訴訟程序審理，合先說明。
      (2)其次有必要說明者為：行政訴訟法第273 條第1 項第13
        款所稱「判決基礎行政處分」，並非指該判決審理之程
        序標的（在本案中即為上開90年度之所得稅裁罰處分）
        ，因為程序標的如經被告自行撤銷，其規制作用已不存
        在，即無以再審程序重新撤銷該程序標的之實益。
      (3)至於上開89年度之裁罰處分雖經被告自行撤銷，但該裁
        罰處分與前開再審對象之確定判決間，就判決理由之形
        成而言，二者同樣沒有任何關連，故再審原告主張之再
        審事由亦在該判決中不存在，再審原告此部分再審之訴
        也顯無再審理由，同應駁回之。
  (三)又再審合併以廢棄確定判決並撤銷違法之原處分為基礎，而
    請求損害賠償者，若其再審之訴或再審之聲請不合法應予駁
    回者，則請求損害賠償部分即無從合併，同非合法，亦應併
    予駁回之。
三、依行政訴訟法第283 條、第278 條第1 項、第2 項、第104
    條、民事訴訟法第95條、第78條，裁定如主文。
中    華    民    國    99    年    2     月    8     日
                    臺北高等行政法院第六庭
                              審判長法  官  闕  銘  富
                                    法  官  林  育  如
                                    法  官  帥  嘉  寶
上為正本係照原本作成。
如不服本裁定，應於送達後10日內向本院提出抗告狀（須按他造
人數附繕本）。
中    華    民    國    99    年    2     月    8     日
                                    書記官  陳  可  欣


司法院資訊處製作；財團法人民間司法改革基金會備份。
